【裁判字號】    99,易,310
【裁判日期】    990302
【裁判案由】    妨害自由
【裁判全文】
臺灣臺中地方法院刑事判決               99年度易字第310號
公  訴  人  臺灣臺中地方法院檢察署檢察官
被      告  乙○○
上列被告因妨害自由案件，經檢察官提起公訴（98年度偵字第
19012 號），本院判決如下：
    主    文
乙○○無罪。
    理    由
一、公訴意旨略以：被告乙○○與丙○○係夫妻，劉怡雯則為其
    女兒，與乙○○分別屬家庭暴力防治法第3 條第1 款、第 3
    款所定之家庭成員。於民國98年3 月4 日14時10分許，乙○○酒後前往丙○○、甲○○位在臺中市○○區○○路212 之
    5 號住處騷擾，並基於恐嚇之犯意，對丙○○、甲○○恫稱
    ：「他媽的，為何妳們不去死一死、幹你娘、雞巴毛」等語
    ，並持鋤頭追打丙○○、甲○○，致2 人因恐懼而到處躲避
    ，惟乙○○竟未停手，又對2 人恫稱：「不能報案，如果報
    案，就要再回來將2 人打到粗飽」等語，以此危害安全方式
    恐嚇丙○○、甲○○，使其等心生畏懼，致生危害於安全。
    因認被告乙○○涉犯刑法第305 條之恐嚇危害安全罪嫌。
二、按犯罪事實應依證據認定之，無證據不得認定犯罪事實；又
    不能證明被告犯罪者，應諭知無罪之判決，刑事訴訟 法 第
    154 條第2 項、第301 條第1 項分別定有明文。次按告訴人
    之告訴，係以使被告受刑事訴追為目的，是其陳述是否與事
    實相符，仍應調查其他證據以資審認，最高法院著有52年台
    上字第1300號判例要旨可供參照。另事實之認定，應憑證據
    ，如未能發現相當證據，或證據不足以證明，自不能以推測
    或擬制之方法，以為裁判基礎；又所謂認定犯罪事實之證據
    ，係指足以認定被告確有犯罪行為之積極證據而言，而認定
    犯罪事實所憑之證據，雖不以直接證據為限，間接證據亦包
    括在內，然而無論直接或間接證據，其為訴訟上之證明，須
    於通常一般人均不致有所懷疑，而得確信其為真實之程度，
    始得據之為有罪之認定，倘其證明尚未達到此一程度，而有
    合理懷疑存在時，事實審復已就其心證上理由予以闡述，敘
    明其如何無從為有罪之確信，因而為無罪之判決，尚不得任
    意指為違法，亦有最高法院29年上字第3105號、40年台上字
    第86號、76年台上字第4986號判例要旨可供參酌。
三、訊據被告乙○○堅詞否認有何恐嚇之犯行，辯稱：當天伊是
    拿扣繳憑單回去給他兒子廖俊良，伊只待了幾分鐘，警察很
    快就來了，現場告訴人也有錄音、錄影，不可能恐嚇告訴人
    等語。
四、證據能力之說明：
  (一)按被告以外之人（包括證人、鑑定人、告訴人、被害人及共
    同被告等）於審判外之陳述雖不符刑事訴訟法第159 條之 1
    至之4 等四條之規定，而經當事人於審判程序同意作為證據
    ，法院審酌該言詞陳述或書面陳述作成時之情況，認為適當
    者，亦得為證據；當事人、代理人或辯護人於法院調查證據
    時，知有刑事訴訟法第159條第1項不得為證據之情形，而未
    於言詞辯論終結前聲明異議者，視為有前項之同意，同法第
    159 條之5 定有明文。立法意旨在於傳聞證據未經當事人之
    反對詰問予以核實，原則上先予排除。惟若當事人已放棄反
    對詰問權，於審判程序中表明同意該等傳聞證據可作為證據
    ；或於言詞辯論終結前未聲明異議，基於尊重當事人對傳聞
    證據之處分權，及證據資料愈豐富，愈有助於真實發見之理
    念，且強化言詞辯論主義，使訴訟程序得以順暢進行，上開
    傳聞證據亦均具有證據能力。
  (二)本件證人即告訴人丙○○、甲○○均曾於偵查中為陳述，其
    性質屬傳聞證據，惟其等所為之上開偵查筆錄，業經當事人
    於審判程序同意作為證據，依上開規定，是其等於偵查中之
    證言應具有證據能力。
五、經查，證人即告訴人丙○○於偵查中固證稱：98年3 月4 日
    下午2 時許，乙○○回來後，有說一些恐嚇我們的話，但詳
    情我不記得，可以我問我女兒（偵查卷第73頁）；另證人即
    告訴人甲○○亦證稱：98年3 月4 日下午2 時許，乙○○回
    到我們光明路212 之5 號住處，先開口罵我們，說「他媽的
    ，為何妳們不去死一死，幹妳娘，雞巴毛等語」，然後就拿
    放在家裡的鋤頭追殺我跟我母親，‧‧‧又說「不能報案，
    如果報案，就要再將我們打到粗飽」，來處理的員警都有聽
    到等語（偵查卷第74頁）。惟查：
  (一)證人即當天到場處理之員警陳良文於本院審理時證稱：我到
    場時丙○○母女在屋內，被告已經不在現場了，告訴人有跟
    我訴說被告喝酒到家裡來鬧、摔桌子並要對他們母女不利，
    而且知道他們報警後，被告就跑掉了。約過了二十分鐘，被
    告又出現了，當時被告確實酒醉很厲害，被告語無倫次，不
    知所云，有講一些粗話被我制止，但當場我沒有聽到被告有
    對告訴人母女講恐嚇的話等語（本院99年2 月23日審判筆錄
    第4 頁）。是告訴人之上開證述，已有與事實不符而故意誇
    大之嫌。
  (二)又經本院當庭勘驗告訴人於偵查中所提出之現場錄音帶，發
    現：錄音帶中告訴人丙○○聲音較高亢，男子的聲音較低
    沈，疑似喝醉酒。男子在過程中一直向丙○○吹噓其風流
    韻事，並向丙○○求歡。丙○○一直以該男子先前聽信子
    言分產不公，花光銀行借款等事項質問並責備該男子。過
    程中該男子確實講到「我幹你娘哩他媽的」、「他媽的」、
    「Ｘ啥肖」。男子要求丙○○關門，丙○○不從，雙方有
    起爭執。告訴人甲○○表示要報警，並向該男子表示現在
    有錄音，該男子也表示去叫第六分局的來。錄音內容中沒
    有辦法聽出該男子有說「他媽的，為何你們不去死一死、幹
    你娘、雞巴毛」、「不能報案，如果報案，就要再回來將二
    人打到粗飽」等語，此有勘驗筆錄在卷可參。
  (三)再經本院比對告訴人自己於偵查中所提出之錄音譯文（附於
    證物箱內），發現該錄音譯文大部分是告訴人對於其與被告
    發生爭執之描述及原因，以及先前之恩怨，並非完全依錄音
    內容照譯；而即便屬於譯文部分，亦未發現被告有口出「他
    媽的，為何妳們不去死一死，幹妳娘，雞巴毛」、及「不能
    報案，如果報案，就要再將我們打到粗飽」等語。再參照本
    院勘驗之情形，被告確實提到「叫六分局的來」，則被告自
    不可能對告訴人恐嚇「不能報案，如果報案，就要再回來將
    2 人打到粗飽」等語。
六、綜上所述，本件除告訴人丙○○、甲○○2 人具有瑕疵之指
    述外，經查並無其他任何具體事證，足認被告乙○○確有為
    起訴書所載之恐嚇犯行，檢察官此部分認定所依據之理由尚
    有未足，即未達確信真實之程度，尚有合理性懷疑之存在。
    此外，復查無其他積極證據，足認被告確有為本件恐嚇危害
    安全之犯行，應認不能證明被告犯罪，揆諸前揭說明，自應
    依法就被告為無罪判決之諭知。
據上論斷，應依刑事訴訟法第301 條第1 項，判決如主文。
中    華    民    國    99    年    3     月     2    日
                  刑事第六庭  法  官  高英賓
上正本證明與原本無異。
如不服本判決，應於收受送達後10日內向本院提出上訴書狀（應
敘述具體理由並附繕本）。
上訴書狀如未敘述理由，應於上訴期間屆滿後20日內補提理由書
於本院。
                              書記官  司立文
中    華    民    國    99    年    3     月     2    日

司法院資訊處製作；財團法人民間司法改革基金會備份。
